# （不具有重大影响的）附有业绩补偿条款和回购条款的股权投资会计处理

提问人：slolnlg 时间：2022-03-23 18:45:56
陈版主，打扰了。
疫情之下，希望您一切安好。
关于上面的标题内容，虽然《上市公司执行企业会计准则案例解析》和监管规则适用指引——会计类第 1 号均有类似案例，但仍有一点不明，想要请教您。
资料摘录：
 《上市公司执行企业会计准则案例解析》中中 举 例中例中，，投投 资 方方 对 被投被投 资 方是具有重大影响的，现金补偿和股份回购合同是甲方和丙方（被投资方的控制@chenyiwei 人）双方之间的协议，不是跟被投资方的协议。
里面对案例的分析中提到，“从持有方角度来看，从表面来看在乙方(被投资方）前三年业绩不达标时获得现金补偿具有某些债权投资的特征，但是分析补偿具体条款和受让价格计算过程可以看出在业绩达标时甲方（持有方）也可作为股东享受超额收益的分配，因此因此，，甲方甲方（（持有方持有方）） 对 乙方乙方（（被投被投 资 方方））的投的投 资 属于股属于股 权 投投 资 。。
监管规则适用指引——会计类第 1 号 对此也有类似规定
监管规则适用指引——会计类第 1 号 | 上海证券交易所 (sse.com.cn)
附回售条款的股 权 投投 资 对于附回售条款的股权投资，投资方除拥有与普通股股东一致的投票权及分红权等权利之外，还拥有一项回售权，例如投资方与被投资方约定，若被投资方未能满足特定目标，投资方有权要求按投资成本加年化10%收益（假设代表被投资方在市场上的借款利率水平）的对价将该股权回售给被投资方。该回售条款导致被投资方存在无法避免向投资方交付现金的合同义务。基于投资方对被投资方的持股比例和影响程度不同，区分为以下两种情形：
情形情形 1 ：：投投 资 方持有被投 资 方股方股 权 比例比例 为3% ，， 对 被投被投 资 方没有重大影响；响；
情形 2 ：投资方持有被投资方股权比例为30%，对被投资方有重大影响。
现就上述两种情形下被投资方和投资方的会计处理意见如下：
情形 1 ：从被投资方角度看，由于被投资方存在无法避免的向投资方交付现金的合同义务，应分类为金融负债进行会计处理。
从投资方角度看，投资方对被投资方没有重大影响，该项投资应适用金融工具准则。因该项投资不满足权益工具定义，合同现金流量特征不满足仅为对本金和以未偿付本金金额为基础的利息的支付，应分类为以公允价值计量且其变动计入当期损益的金融资产。—————————————————-疑惑点： 1 《上市公司 执 行企行企 业 会会 计 准准 则 案例解析》（（ 简 称称 上市公司案例））中中判断判断 甲方甲方（（持有方持有方）） 对 乙方乙方（（被投被投 资 方方））的投的投 资 属于股属于股 权 投投 资 。而《。而《 监 管管 规则 》中判断 为 不符合不符合 权 益工具定 义 。。 假设公司作为股东，均可以享受与普通股一致的权力，也可以作为股东在公司业绩达标时享受超额收益的分配。但上面判断结果并不同，是否因为 上市公司案例中 的现金补偿和股份回购合同是持有方与被投被投 资 方控制人签订的，不是与被投资方签订的；而《《 监 管管 规则 》》
中是由被投 资 方自己方自己 进 行回行回 购 ，，因此被投资方承担了一项金融负债，就不构成权益工具。我这样理解正确吗？
2 如果 持有方对被投资公司不具有重大影响响。 协议中约定，现金补偿部分由被投被投 资 公司公司支付，而如持有方行使回售权，由被投被投 资 公司的控制人回购的话，是否也只能是一项金融工具，作为FVTPL? 是否依然不能作为权益工具，即不能指定为FVTOCI？ 3 未来收到的不管是分红还是补偿款，均作为投资收益嘛?以上，会计菜鸟，愚笨莽撞，特向您请教，期盼您答疑解惑。

回答人：chenyiwei
1 、可以这样理解。
2 、也只能是一项金融工具，作为FVTPL。因存在现金补偿由被投资公司支付的安排，故对被投资公司而言也是金融负债，不满足权益工具定义。
由于金融资产本身都是以公允价值计量且其变动计入损益的，因此在公允价值计量合理的情况下，只要合理确认了公允价值变动损益，收回现金都是冲减金融资产账面价值。